臺灣桃園地方法院交通事件裁定　　　 　96年度交聲字第632號
原處分機關　交通部公路總局新竹區監理所桃園監理站
異　議　人
即受處分人　甲○○
上列受處分人因違反道路交通管理處罰條例案件，不服交通部公
路總局新竹區監理所桃園監理站96年9 月19日所為之處分（原處
分：桃監裁罰字第裁52—DB0000000 號），聲明異議，本院裁定
如下：
    主  文
原處分關於吊扣甲○○聯結車駕駛執照拾貳個月部分撤銷。
上開撤銷部分不罰。
    理  由
一、原處分意旨略以：異議人即受處分人甲○○未領有重型機車
    駕駛執照，於民國96年8 月24日晚上11時44分許，騎乘車牌
    號碼PK8 —133 號重型機車，行經桃園縣大溪鎮○○○街13
    2 號，為桃園縣政府警察局大溪分局圳頂派出所警員查獲異
    議人酒後駕車，經測試呼氣酒精濃度值達每公升0.34毫克，
    遂掣開桃警局交字第DB0000000 號舉發違反道路交通管理事
    件通知單，異議人不服於96年9 月3 日（應到案日期96年9
    月8 日）依期限到案向交通部公路總局新竹區監理所桃園監
    理站（下稱原處分機關）提出申訴，經原處分機關向原舉發
    機關查證後，仍認異議人有上開違規，於96年9 月19日以桃
    監裁罰字第裁52—DB0000000 號裁決書，以異議人違反道路
    交通管理處罰條例第35條第1 項第1 款及第22條第1 項第4
    款之規定，各處異議人罰鍰新臺幣（下同）15000 元及1800
    元，並吊扣異議人聯結車駕駛執照12個月及施以道路安全講
    習等語。
二、異議意旨略以：異議人於96年8 月24日晚上11時44分許，確
    有酒後騎乘車牌號碼PK8 —133 號重型機車，行經桃園縣大
    溪鎮○○○街132 號，並遭警舉發酒後駕車之違規，然異議
    人當時係騎乘重型機車，然原處分機關竟因異議人無重型機
    車駕照可供吊扣，遂吊扣其聯結車駕照，而該職業聯結車駕
    駛執照為異議人賴以維生之證照，倘遭吊扣恐影響家計，爰
    依法對吊扣聯結車駕照之處分聲明異議，請求撤銷其處分，
    至於無照駕駛及酒醉駕車部分，異議人願意接受處罰等語。
三、按汽車駕駛人，駕駛汽車經測試檢定酒精濃度超過標準者，
    處15000 元以上60000 元以下罰鍰，並當場移置保管其車輛
    及吊扣其駕駛執照1 年，道路交通管理處罰條例第35條第1
    項第1 款定有明文。又汽車駕駛人，因違反本條例及道路交
    通安全規則之規定，受吊銷駕駛執照處分時，吊銷其持有各
    級車類之駕駛執照，亦為道路交通管理處罰條例第68條明文
    規定。
四、經查：
  (一)異議人對於其於96年8 月24日晚上11時44分許，酒後騎乘車
    牌號碼PK8 —133 號重型機車，行經桃園縣大溪鎮○○○街
    132 號前，並遭桃園縣政府警察局大溪分局圳頂派出所警員
    舉發「1.無照駕駛；2.酒醉駕車經儀測值為0.34MG/L」之違
    規，嗣後經原處分機關認異議人領有聯結車駕駛執照，就「
    無照駕駛」違規改以「領有聯結車駕駛執照駕駛重型機車」
    之違規，以道路交通管理處罰條例第22條第1 項第4 款、第
    35條第1 項第1 款之規定處罰等節均坦承不諱，並有桃園縣
    政府警察局桃警局交字第DB0000000 號舉發違反道路交通管
    理事件通知單、交通部公路總局新竹區監理所桃監裁罰字第
    裁52—DB0000000 號違反道路交通管理事件裁決書、酒精濃
    度測試表1 紙、異議人違規陳述單及查詢單、聲明異議狀等
    資料在卷可佐。是異議人於上揭時、地確係領有聯結車駕駛
    執照，未領有重型機車駕駛執照而酒後騎乘重型機車之情事
    足堪認定。
  (二)自異議人之聲明異議狀可知，異議人本件僅就原處分吊扣其
    聯結車駕駛執照部分聲明異議；就領有聯結車駕駛執照駕駛
    重型機車、酒精濃度超過規定標準之罰鍰及道路安全講習部
    分，則無異議，先予敘明。
  (三)按道路交通安全規則第2 條第1 款規定：汽車，指在道路上
    不依軌道或電力架線而以原動機行駛之車輛（包括機器腳踏
    車），故道路交通管理處罰條例所稱之汽車駕駛人自包括機
    車之駕駛人，是本件異議人雖係騎乘重型機車，自有道路交
    通管理處罰條例第35條第1 項第1 款之適用。本件對於異議
    人未領有重型機車駕駛執照，僅考領有聯結車之駕駛執照而
    有酒後駕車並且酒測值超過規定標準之違規行為，原處分機
    關依據道路交通管理處罰條例第35條第1 項第1 款之規定除
    科以罰鍰外，並引用同條例第68條規定，吊扣其聯結車之駕
    駛執照等情，經本院函詢原處分機關對於本案意見，原處分
    機關函覆說明異議人並無重型機車駕駛執照，援引交通部94
    年9 月15日交路字第0940051433號函及89年8 月30日交路89
    字第008861號函示規定，吊扣其聯結車駕駛執照；然查，道
    路交通管理處罰條例第68條吊扣、吊銷汽車駕駛人之駕駛執
    照相關之規定，其立法原意在於：對於違反道路交通管理處
    罰條例相關規定致須接受吊扣或吊銷駕駛執照處分者，因其
    違規行為對道路交通秩序之維持及道路交通安全已生較大之
    影響，故該條規定吊扣或吊銷其持有各級車類之駕駛執照，
    以限制其繼續駕車行駛道路之權利，其係屬「駕駛行為」之
    限制，並不因所持駕駛執照種類不同而有所差異。然該條業
    已於94年12月14日總統華總一義字第09400199321 號令修正
    公布為「汽車駕駛人，因違反本條例及道路交通安全規則之
    規定，受吊銷駕駛執照處分時，吊銷其持有各級車類之駕駛
    執照」，將原條文中「吊扣或」3 字刪除，並於95年3 月1
    日施行，是若駕駛人因違反道路交通管理處罰條例之規定，
    遭受「吊扣」駕駛執照處分時，則不能再依據道路交通管理
    處罰條例第68條規定，吊扣其持有各級車類之駕駛執照，顯
    見立法者有排除於吊扣駕駛人駕駛執照處分時，對其持有之
    各級車類駕駛執照一併吊扣之易處吊扣行政作為之意。而原
    處分機關吊扣異議人之聯結車駕照所憑據之交通部89年8 月
    30日及94年9 月15日交路89字第008861號函及交路字第0940
    051433號函文，其作成時間係於道路交通管理處罰條例第68
    條95年3 月1 日修正施行之前，與同條例第68條修正後之規
    定意旨，已有未合；況上開交通部89年8 月30日交路89字第
    0088 61 號函對於未領有汽車駕照，僅領有機車駕照之駕駛
    人，駕駛汽車違反第35條之行為，認應吊扣（銷）機車駕駛
    執照，此由舉重以明輕之法理應認其函示意旨尚值贊同；惟
    94年9 月15日交路字第0940051433號函，對於領有汽車駕駛
    執照而未領有機車駕駛執照，而騎乘機車違反同條例第35條
    之行為，認逕依前開89年8 月30日交路89字第008861號函文
    意旨亦對汽車駕駛執照處以吊銷（扣）之處分等情，惟就兩
    函文所針對之基礎事實輕重有間，94年9 月15日之函文是否
    符合比例原則，實有疑義，亦難作為本案比附援引之適用。
五、綜上所述，原處分機關未能斟酌上情，對異議人以桃監裁罰
    字第裁52—DB0000000 號違反道路交通管理事件裁決書裁處
    異議人吊扣其聯結車駕駛執照之處分，已與現行道路交通管
    理處罰條例第68條之規定之要件未合，且有違比例原則，難
    認適法，故此部分異議人之異議為有理由，自應由本院將該
    原處分關於吊扣異議人聯結車駕照之部分撤銷，並自為裁定
    如主文所示，以資適法。
據上論斷，應依道路交通案件處理辦法第20條前段，裁定如主文
。
中    華    民    國    96    年    12    月     21     日
                        臺灣桃園地方法院交通法庭
                              法  官    蘇昭蓉
以上正本證明與原本無異。
如不服本裁定，應於裁定送達後5 日內向本院提出抗告狀。
　　　　　　　　　　　 　　書記官　  韓若玉
中　　華　　民　　國　　96　　年　　12　　月　　21  　　日
